臺灣基隆地方法院民事裁定             100年度監宣字第46號
聲  請  人  顏韶儀
相對人即受
監護宣告人  顏朝沅
利害關係人  顏韶靚
上列聲請人聲請對相對人監護宣告事件，本院裁定如下：
    主    文
宣告顏朝沅（男，民國○○○年○月○○日生，身分證統一編號
：Ｚ000000000號）為受監護宣告之人。
選定顏韶儀（女，民國○○○年○○月○日生，身分證統一編號
：Ｚ000000000號）為受監護宣告之人之監護人。
指定顏韶靚（女，民國○○○年○月○日生，身分證統一編號：
Ｚ000000000號）為會同開具財產清冊之人。
聲請費用新臺幣壹仟元由受監護宣告之人負擔。
    理    由
一、聲請意旨略以：聲請人之父即相對人顏朝沅於民國100年4月
    17 日因車禍腦部受到傷害，傷及腦部神經創傷性顱內出血
    ，同時因頭部外傷合併瀰漫性軸突損傷口，須24小時專人照
    顧，已不能為意思表示或受意思表示，為此聲請對其為監護
    之宣告，並聲請選任聲請人為監護人及指定顏韶靚為會同開
    立財產清冊之人等語。
二、按對於因精神障礙或其他心智缺陷，致不能為意思表示或受
    意思表示，或不能辨識其意思表示之效果者，法院得因本人
    、配偶、四親等內之親屬、最近一年有同居事實之其他親屬
    、檢察官、主管機關或社會福利機構之聲請，為監護之宣告
    ，民法第14條第1 項定有明文。次按受監護宣告之人應置監
    護人；法院為監護之宣告時，應依職權就配偶、四親等內之
    親屬、最近一年有同居事實之其他親屬、主管機關、社會福
    利機構或其他適當之人選定一人或數人為監護人，並同時指
    定會同開具財產清冊之人；法院選定監護人時，應依受監護
    宣告之人之最佳利益，優先考量受監護宣告之人之意見，審
    酌一切情狀，並注意下列事項：一受監護宣告之人之身心狀
    態與生活及財產狀況。二受監護宣告之人與其配偶、子女或
    其他共同生活之人間之情感狀況。三監護人之職業、經歷、
    意見及其與受監護宣告之人之利害關係。四法人為監護人時
    ，其事業之種類與內容，法人及其代表人與受監護宣告之人
    之利害關係，民法第1110條、第1111條第1項及第1111條之1
    亦分別定有明文。
三、經查：
  (一)聲請人主張之前揭事實，業據其提出戶籍謄本、基隆市○○
    ○道路交通事故當事人登記聯單、行政院國軍退除役官兵輔
    導委員會台北榮民總醫院病症暨失能診斷證明書及診斷證明
    書為證；又經本院在鑑定人即長庚醫療財團法人基隆長庚紀
    念醫院陳枻志醫師前訊問相對人時，相對人目前插有鼻胃管
    、雙腳無法活動、右手可略為抬高、左手不能移動，經本院
    呼喚其名字，並無任何反應等情，有本院100年7月7日訊問
    筆錄及照片4張在卷可稽，且其精神狀態經鑑定結果，略以
    ：顏員（即相對人）於100年4月17日因腦部中風，造成腦部
    功能嚴重受損，之後，顏員雖已脫離立即之生命危險，但認
    知功能缺損，語言表達功能缺損，對時間、地方以及人物之
    適當辨識能力缺損，肢體呈現癱瘓無法行走。此外，顏員需
    要包尿布處理大小便問題，飲食（鼻胃管進食）、沐浴、更
    衣等日常生活起居，皆無法自理，需完全依賴專人照護，顏
    員上述病情持續至今，並未有明顯改善。經檢查結果，其現
    對外界事務之適當知覺理會能力嚴重缺損，接受、維持及保
    存外界訊息之能力嚴重缺損，日常生活需完全依賴專人長期
    養護，亦無自經濟活動能力，且言語表達功能缺損，無法與
    人正常溝通。依顏員之過去生活史、疾病史、身體檢查及精
    神狀態檢查結果，其目前因「重度失智症」，致其為意思表
    示或受意思表示及辨識其意思表示效果之能力，已達「完全
    不能」等語，有長庚醫療財團法人基隆長庚紀念醫院100年7
    月14日（100）長庚院基法字第149號函附精神鑑定報告書乙
    件在卷可按。綜合上情，足認相對人確因心智缺陷，已達不
    能為意思表示或受意思表示之程度。從而，聲請人聲請對相
    對人為監護之宣告，為有理由，應予准許。
  (二)又聲請人顏韶儀為相對人之女，本院於100年7月7 日至臺北
    市石牌區榮民總醫院鑑定時，陪同在相對人身旁，與相對人
    間彼此依附關係親密，且其具大專畢業學歷，現任職於貿易
    公司，具有充足之能力及知識可勝任監護人之工作，且相對
    人之最近親屬即聲請人及3名子女均同意由聲請人任相對人
    之監護人，有聲請人提出之同意書在卷可稽；而利害關係人
    顏韶靚亦為相對人之女，為相對人之至親，並同意擔任會同
    開具財產清冊之人。本院審酌上情，認由聲請人擔任監護人
    ，應符合受監護宣告之人之最佳利益，爰選定聲請人為監護
    人，並指定顏韶靚為會同開具財產清冊之人。另監護人顏韶
    儀應依據民法第1113條準用同法第1099條第1項之規定，對
    於受監護宣告之人即相對人之財產，會同顏韶靚於2個月內
    開具財產清冊，並陳報法院，併此敘明。
四、依民事訴訟法第608條第1項，裁定如主文。
中    華    民    國   100    年    7     月    25    日
                   家事法庭法   官  王美婷
以上正本係照原本作成。
如不服本裁定關於選定監護人及指定會同開具財產清冊之人等部
分，應於送達後十日內向本院提出抗告狀，並繳納抗告費新臺幣
1千元；其餘關於宣告監護之部分，不得抗告。
中    華    民    國   100    年    7     月    25    日
                            書記官  明祖斌